【裁判字號】    98,交聲,1219
【裁判日期】    981015
【裁判案由】    聲明異議
【裁判全文】
臺灣臺南地方法院交通事件裁定        98年度交聲字第1219號
移送機關    交通部公路總局嘉義區監理所臺南監理站
異議人即
受處分人    甲○○
上列異議人即受處分人因違反道路交通管理處罰條例案件，對於
交通部公路總局嘉義區監理所臺南監理站所為之嘉監南字第裁00
-000000000號裁決處分聲明異議，本院裁定如下：
    主    文
異議駁回。
    理    由
一、原處分意旨略以：異議人即受處分人甲○○（下稱異議人）
    所有之車號UI-3766號自用一般小客車，因不依限期於98年5
    月20日參加定期檢驗，經移送機關即交通部公路總局嘉義區
    監理所臺南監理站（下稱原處分機關）製單舉發，嗣經原處
    分機關依道路交通管理處罰條例第17條第1項及違反道路交
    通管理事件統一裁罰基準表之規定，裁處罰鍰新臺幣（下同
    ）1,100元等語（罰鍰已於98年8月27日繳納在案）。
二、本件聲明異議意旨略以：異議人之UI-3766號自小客車因故
    障無法啟動，而無法於98年6月20日前自行駛往指定處所辦
    理車檢，異議人僅違反道路交通安全規則第25條規定，為此
    聲明異議，請求撤銷原處分等語。
三、按違反道路交通管理事件，行為人認為舉發之事實與違規情
    形相符者，得於接獲通知單後，親自或委託他人持該通知單
    ，不經裁決向指定之處所，逕依裁罰基準執行並繳納罰鍰結
    案；依第48條第1項辦理經繳納罰鍰後，若有不服者，得於
    20日內向處罰機關陳述，違反道路交通管理事件統一裁罰基
    準及處理細則第48條第1項及第59條第2項分別定有明文。是
    依違反道路交通管理事件統一裁罰基準及處理細則第59條第
    2項規定，行為人經繳納罰鍰後，若有不服者，自得於20日
    內向處罰機關陳述，並得依法提起聲明異議。然細鐸該法條
    文義，可知違反道路交通管理事件之行為人，逕依裁罰基準
    執行繳納罰鍰，得視為結案，毋庸由交通監理、裁決機關裁
    決者，必以行為人「認為舉發之事實與違規情形相符者」為
    限。是倘行為人雖依照裁罰標準繳納罰鍰，然仍認為舉發事
    實與違規情形不符，而有爭執提出申訴者，即與前開規定不
    符，此時，交通監理、裁決機關仍需依照有關行政程序調查
    事實並為裁決，亦即該違反道路交通管理事件並不當然因此
    結案。換言之，異議人於繳納罰鍰後，如有不服，應於20日
    內向處罰機關提出陳述，若未依限提出陳述，視為異議人認
    為舉發之事實與違規情形相符，而喪失異議權。故上開「得
    於20日內向處罰機關陳述」之規定，顯係強制規定，20日期
    滿，受處分人未向處分機關陳述，或未有具體表示不服之事
    實，即喪失異議權。次按交通異議事件之程序規定，為提起
    異議之合法要件，受處分人之異議自需合於此項程序規定，
    法院始得受理並為實體之審查；若交通法庭認聲明異議不合
    法律上之程式或其異議權已經喪失者，應以裁定駁回之，道
    路交通案件處理辦法第18條前段亦有明定。
四、經查：異議人所有車牌號碼UI-3766號自用一般小客車，應
    於98年5月20日參加定期檢驗，然因逾期未參加檢驗，經原
    處分機關逕行舉發，有原處分機關98年7月16日南監車字第
    742808556號舉發違反道路交通管理事件通知單1份附卷可稽
    ，而異議人於98年8月27日至代檢廠自動繳納罰鍰1,100元結
    案，然未於繳納罰鍰後20日內，依違反道路交通管理事件統
    一裁罰基準及處理細則第59條第2項之規定為陳述，嗣於98
    年9月23日始以郵寄方式提出異議等情，有原處分機關委託
    井道汽車代檢公司自行收納款項收據1紙及異議人之聲明異
    議狀上原處分機關收文章戳附卷可證。揆諸前揭說明，異議
    人既已於98年8月27日自動繳納罰鍰結案，如有不服，應於
    繳納罰款完畢後之20日內，向監理機關提出陳述，然異議人
    遲至於98年9月23日始具狀提出聲明異議，則該處分業因結
    案逾20日而不得再向原處分機關陳述，並因而不得向法院聲
    明異議。故本件異議顯已逾期，而不合法律上程式，且無從
    補正，應予駁回。
五、據上論斷，應依道路交通管理處罰條例第87條第2項、道路
    交通案件處理辦法第18條，裁定如主文。
中    華    民    國    98    年    10    月    15    日
                      交通法庭  法  官  張家瑛
以上正本證明與原本無異。
如不服本裁定，應於收受送達後5日內向本院提出抗告狀。（應
附繕本）
                                書記官  李淑惠
中    華    民    國    98    年    10    月    19    日


司法院資訊處製作；財團法人民間司法改革基金會備份。
